【裁判字號】    97,上易,528
【裁判日期】    971209
【裁判案由】    損害賠償
【裁判全文】
臺灣高等法院民事判決                 97年度上易字第528號
上  訴  人  丁○○○
兼  訴  訟
代  理  人  戊○○
被上  訴人  甲○○
            乙○○
            丙○
            己○○
            陳淑真
共     同
訴訟代理人  高瑩律師
上列當事人間損害賠償事件，上訴人對於中華民國97年5月6日臺
灣士林地方法院97年度訴字第103號第一審判決提起上訴，本院
於97年11月25日言詞辯論終結，判決如下：
    主  文
上訴駁回。
第二審訴訟費用由上訴人負擔。
    事實及理由
一、上訴人主張：伊等被繼承人王林樞與被上訴人之被繼承人王
    清標共同購買臺北市○○街○段197、199號及同號後棟之房
    地，土地部分信託登記予王清標，房屋部分（以下稱系爭房
    屋）則約定由王林樞使用，伊等因繼承而取得權利且居住迄
    今。然被上訴人竟以伊等無權占用為由，起訴請求法院判命
    伊等給付租金並聲請假執行，致伊等財產、名譽因被上訴人
    聲請法院為假執行而造成損害，爰依侵權行為法律關係，求
    為命被上訴人應連帶給付伊等各新臺幣（下同）436,000元
    ，及加計法定遲延利息之判決。原審為上訴人敗訴之判決，
    上訴人不服提起上訴。上訴聲明：(一)原判決廢棄。(二)被上訴
    人應連帶給付上訴人各436,000元，及均自起訴狀繕本送達
    翌日起至清償日止，按年息5%計算之利息。
二、被上訴人則以：上訴人無權占用系爭房屋，經臺灣士林地方
    法院（以下稱士林地院）91年度重訴字第663號判決、本院
    93年度重上字第325號判決、最高法院96年度臺上字第1447
    號裁定確定，命上訴人應將系爭房屋返還予伊等，及給付伊
    等相當於租金之不當得利在案，伊等持前開第一審宣告假執
    行之判決依法聲請假執行，並無任何侵權行為可言。上訴人
    主張未證明其確受有損害，及伊等有何故意過失及因果關係
    等語，資為抗辯。並答辯聲明：上訴駁回。
三、查被上訴人前以上訴人無權占用系爭房屋為由，請求上訴人
    遷讓返還系爭房屋及給付不當得利，經士林地院91年度重訴
    字第663號判決判命上訴人遷讓返還房屋，及按月給付21,79
    3元，上訴人不服提起上訴，復經本院以93年度重上字第325
    號判決廢棄該判決命上訴人按月給付超過20,864元部分，並
    駁回其他上訴，上訴人上訴第三審，再經最高法院以96年度
    臺上字第1447號裁定駁回其上訴而告確定。被上訴人執前開
    第一審宣告假執行之判決，供擔保聲請對上訴人為假執行，
    經士林地院以93年度執字第14465號強制執行事件執行在案
    等事實，為兩造所不爭，復有前開確定判決附卷可稽，並經
    本院調閱上開確定判決案卷、強制執行案卷核閱屬實，堪信
    為真實。
四、上訴人主張，其對系爭房屋並非無權占有，被上訴人故意藉
    強制執行程序，損害其財產、名譽等，應負損害賠償責任等
    情，為被上訴人所否認，並以前揭情詞置辯。經查：
  (一)按當事人主張有利於己之事實者，就其事實有舉證之責任，
    民事訴訟法第277條定有明文。又侵權行為所發生之損害賠
    償請求權，以有故意或過失不法侵害他人權利為其成立要件
    ，若其行為並無故意或過失，或非不法，即無賠償之可言。
    本件被上訴人執士林地院前揭91年度重訴字第663號宣告假
    執行判決，依法供擔保後聲請對上訴人之財產為假執行，該
    判決復經本院93年度重上字第325號判決，於命上訴人返還
    房屋及按月給付20,864元範圍內予以維持，而駁回上訴人之
    上訴確定，已如前述，則被上訴人之所有物返還及不當得利
    請求權經本案判決予以肯認，被上訴人執第一審判決依法聲
    請對上訴人為假執行，自難認有何故意過失或不法侵害上訴
    人權利可言。上訴人仍執於前開事件之抗辯，謂其非無權占
    有，被上訴人故意藉強制執行程序，侵害彼等權利云云，自
    無可採。
  (二)次按，損害賠償之債，以有損害之發生及有責任原因之事實
    ，並二者之間，有相當因果關係為成立要件。故原告所主張
    損害賠償之債，如不合於此項成立要件者，即難謂有損害賠
    償請求權存在（最高法院48年台上字第481號判例意旨參照
    ）。上訴人主張，其房屋遭查封，無法向銀行借款，只能向
    民間借款，而民間借款年息至少為20%，其房屋遭查封2年以
    上，2人各受有利息損害及名譽損害436,000元等語。然上訴
    人於原審自承，實際上並未向他人借錢等情（見原審卷第21
    、32頁），尚難認上訴人有支出利息之損害，上訴人又未舉
    證證明其名譽確實受有損害，依前開說明，即難謂上訴人有
    損害賠償請求權存在。
五、綜上所述，上訴人不能證明被上訴人有何故意過失之不法行
    為，亦不能證明其因被上訴人聲請假執行確實受有損害，則
    其本於侵權行為之法律關係，請求被上訴人連帶給付2人各4
    36,000元，及均自起訴狀繕本送達翌日起至清償日止，按年
    息5%計算之利息，洵屬無據，應予駁回。原審為上訴人敗訴
    之判決，及駁回其假執行之聲請，並無不合。上訴意旨指摘
    原判決不當，聲明廢棄改判，為無理由，應予駁回。
六、據上論結，本件上訴為無理由。依民事訴訟法第449條第1項
    、第78條、第85條第1項前段，判決如主文。
中    華    民    國    97    年    12    月     9    日
                    民事第十一庭
                        審判長法  官  鄭雅萍
                              法  官  徐福晉
                              法  官  詹文馨
正本係照原本作成。
不得上訴。
中    華    民    國    97    年    12    月    9     日
                              書記官  周淑靜


司法院資訊處製作；財團法人民間司法改革基金會備份。
